臺灣橋頭地方法院民事判決
                                      110年度簡字第169號
原      告  陳柏源  
法定代理人  陳建鈞  
訴訟代理人  沈聖瀚律師
被      告  王靖美  

訴訟代理人  陳建誌律師
上列被告因過失傷害案件（本院108年度審交易字第749號），經
原告提起刑事附帶民事訴訟請求損害賠償（本院108年度交簡附
民字第152號），經本院刑事庭裁定移送前來，本院於民國111年
4月21日言詞辯論終結，判決如下：
    主  文
被告應給付原告新臺幣陸萬柒仟壹佰伍拾肆元，及自民國一百零
八年九月二十一日起至清償日止，按週年利率百分之五計算之利
息。
原告其餘之訴駁回。
訴訟費用由被告負擔百分之三，餘由原告負擔。
本判決第一項得假執行。但被告如以新臺幣陸萬柒仟壹佰伍拾肆
元為原告預供擔保後，得免為假執行。
    事實及理由
壹、程序部分：
    按訴狀送達後，原告不得將原訴變更或追加他訴。但擴張或
    減縮應受判決事項之聲明者，不在此限，民事訴訟法第 255
    條第1項第3款定有明文。本件原告原聲明：被告應給付原告
    新臺幣（下同）4,160,985元，及自起訴狀繕本送達翌日起
    至清償日止，按年息5%計算之利息。嗣原告於民國110年9月
    14日本院言詞辯論程序變更請求金額為2,832,992元（本院
    卷第61、65頁）。經核屬減縮應受判決事項之聲明，與上述
    規定相符，應予准許。
貳、實體部分：
一、原告主張：被告於107年6月23日晚間21時00分許，駕駛車牌
    號碼000-0000號自用小客車，沿高雄市仁武區中華路西往東
    向停放於東向外側車道上開啟車門時，適逢訴外人吳牧儫騎
    乘電動機車搭載原告，沿中華路由西往東向行駛在東向外側
    車道上，被告本應遵守汽車臨時停車或停車，汽車駕駛人或
    乘客開啟或關閉車門時，應於汽車停妥後開啟或關閉車門，
    但其未遵守，致使兩車在中華路與文學路一段路口發生碰撞
    （下稱系爭事故），造成原告受有頭部腦震盪、右手挫傷及
    右小腿擦傷等傷害（下稱系爭傷害），嗣經診斷合併智力減
    退，終身只能從事輕便工作。系爭事故係因被告之過失行為
    所致，原告自得請求被告賠償因此所受之損害，包含醫療費
    用17,406元、無法工作之損失12,000元、勞動能力減損2,65
    3,586元、精神慰撫金150,000元，合計2,832,992元。因此
    ，依民法第184條第1項前段、第193條第1項及第195條第1項
    規定提起本件訴訟等語。並聲明：被告應給付原告2,832,99
    2元，及自起訴狀繕本送達翌日起至清償日止按年息5%計算
    之利息。
二、被告則以：對於系爭事故之發生，被告應負過失責任，沒有
    意見，惟原告於系爭事故後，生活十分活躍，其身體及心理
    狀態並無智力減退情事，縱有智力減退，亦非系爭事故所造
    成，其相關之醫療、勞動能力減損，不能請求被告賠償；又
　　系爭事故發生時，原告尚未滿16歲，難認有在工作，縱使有
    工作，原告亦應舉證證明其每天薪資為1,200元。另原告請
    求精神慰撫金之金額過高，應予酌減等語，資為抗辯。並聲
    明：原告之訴駁回。
三、兩造不爭執事實：（本院卷第170頁）
  ㈠被告於107年6月23日晚間21時00分許，駕駛車牌號碼000-000
    0號自用小客車，沿高雄市仁武區中華路西往東向停放於東
    向外側車道上開啟車門時，適逢訴外人吳牧儫騎乘電動機車
    搭載原告，沿中華路由西往東向行駛在東向外側車道上，被
    告本應遵守汽車臨時停車或停車，汽車駕駛人或乘客開啟或
    關閉車門時，應於汽車停妥後開啟或關閉車門，但其未遵守
    ，致使兩車在中華路與文學路一段路口發生碰撞（即系爭事
    故），造成原告受有頭部腦震盪、右手挫傷及右小腿擦傷等
    傷害（即系爭傷害）。
  ㈡被告就系爭事故之發生有過失。
　㈢系爭事故業經本院刑事庭判決原告犯過失傷害罪，處有期徒
    刑3月，如易科罰金，以1,000以折算1日確定。
  ㈣原告已受領汽車強制險理賠金50,938元。
四、本件之爭點：（本院卷第170至171頁）　　　　　
  ㈠原告請求被告賠償下列損失有無理由，如有，應以若干為當
    ？
  1.醫療費用17,406元。
  2.無法工作之損失12,000元。
  3.勞動能力減損2,653,586元。
  4.精神慰撫金150,000元。　　
五、本院之判斷：
  ㈠查兩造就被告與原告於前揭時、地發生系爭事故，且被告就
    系爭事故造成原告受有系爭傷害之行為，負有過失責任，並
    經本院刑事庭以過失傷害罪判處有期徒刑3月，如易科罰金
    ，以1,000元折算1日確定等情，並不爭執，復有道路交通事
    故談話紀錄表、現場圖、現場照片、調查報告表、健仁醫院
    病歷、營新醫院診斷證明書、高雄市政府警察局交通事故初
    步分析研判表（相關刑案警卷第9至24頁、本院卷第85、95
    至123頁）、本院108年度審交易字第749號刑事判決（審訴
    卷第15至23頁）附卷可稽，自堪信為真實。
  ㈡原告所舉高雄長庚紀念醫院診斷證明書所診斷原告罹患之失
    智症(附民卷第13頁)，是否係系爭事故所致？
　　經查，上開診斷證明書診斷欄係記載「歸類於他處其他疾病
    所致之失智症，伴有行為障礙」，並未表示係系爭事故或外
    傷所致，反而表明係因他處其他疾病所致，已難憑以佐證原
    告所罹失智症與系爭事故相關。且經本院檢附上開診斷證明
    書及原告於相關醫院之全部醫療病歷，移請高雄長庚紀念醫
    院鑑定原告是否因系爭事故有關之傷害致勞動能力減損？該
    院覆函表示：原告於107年6月23日發生交通事故，並受有腦
    震盪、右手挫傷及右小腿擦傷，惟前開診斷均為急性期之損
    傷，並非謂留有永久後遺症之疾病診斷，又病人（即原告）
    發生車禍隨即至健仁醫院、台南市新營區營新醫院等醫療機
    構就診，惟並無意識喪失與頭部顯著外傷、顱內病灶之紀錄
    ，故臨床難以認定病人後續發生之失智症與行為障礙與其所
    述107年6月23日車禍間有因果關係等語(本院卷第143頁)，
    顯示診斷原告罹患失智症之高雄長庚紀念醫院，亦不認為原
    告所罹失智症與系爭事故間有因果關係。更見，原告所罹失
    智症係因他處其他疾病所致，與系爭事故並無相當因果關係
    ，堪以認定。
  ㈢按因故意或過失，不法侵害他人之權利者，負損害賠償責任
    ；汽車、機車或其他非依軌道行駛之動力車輛，在使用中加
    損害於他人者，駕駛人應賠償因此所生之損害，民法第 184
    條第1項前段、第191條之2 前段分別定有明文。被告就系爭
    事故之發生既有過失，則原告請求被告就伊因系爭事故所致
    之損害負賠償責任，即屬有據。
  ㈣原告得請求賠償之金額若干？
  1.醫療費用部分：
　　按不法侵害他人之身體或健康者，對於被害人因此喪失或減
    少勞動能力或增加生活上之需要時，應負損害賠償責任，為
    民法第193條第1項所明定。而原告所受系爭傷害，與系爭事
    故有相當因果關係，已如前述，故原告請求被告賠償為治療
    系爭傷害，於健仁醫院、營新醫院外科急診、門診、住院支
    出如附表編號14至17所示醫療費用，合計10,830元，應認有
    醫療之必要性，尚屬有據。惟原告於高雄長庚紀念醫院精神
    科治療失智症及於營新醫院眼科治療眼疾支出如附表編號1
    至12、13所示之門診費用，則因上述疾病與系爭事故無相當
    因果關係，原告請求被告賠償此部分醫療費用，難認有據。
  2.無法工作損失部分：
　　原告請求被告應賠償其因系爭事故受傷不能工作之期間（10
    7年6月24日起至107年7月3日止），以每日1,200元計算，共
    12,000 元之損失部分，固為被告所否認。惟查原告於107年
    間即有在加油站從事工作，並有薪資所得，有原告勞保投保
    資料及原告107年稅務電子閘門財產所得調件明細表可佐(審
    訴卷證物存置袋)；而原告於107年6月23日晚間因系爭事故
    受有系爭傷害，於健仁醫院、營新醫院門診、住院治療，至
    同年7月3日出院，亦有健仁醫院、營新醫院病歷及診斷證明
    書可考（本院卷第79至85、95至123頁），堪認原告於系爭
    事故後確有10日無法工作，並為兩造所不爭執(本院卷第53
    頁)。原告雖舉芳雄工程有限公司(下稱芳雄公司)開立之薪
    資給付證明，主張應以每日1,200元計算其因不能工作所受
    之損失，然依前開原告勞保投保資料及原告107年稅務電子
    閘門財產所得調件明細表，未見芳雄公司為原告投保勞保及
    申報薪資所得，原告復不能為其他舉證以實其說，則芳雄公
    司開立之薪資給付證明顯有重大瑕疵，尚難憑採。是僅得以
    兩造同意之107年之基本工資數額即每月22,000元作為原告
    系爭事故前每月通常收入之客觀標準(本院卷第62頁)，則原
    告不能工作之損失，應為7,262元(計算式：22,000元÷30×7
    天＋22,000元÷31×3天＝7,262元，元以下四捨五入)，超過此
    數額部分即屬無據。
　3.勞動能力減損部分：
　　查原告經高雄長庚紀念醫院診斷所罹患之失智症，與系爭事
    故並無相當因果關係，業經本院認定如前。且被告所提原告
    不爭執其真正（本院卷第54頁)之光碟影像、原告臉書截圖
    及本院所調原告勞保投保資料（本院卷第37至44頁及審訴卷
    證物存置袋)，顯示原告於系爭事故後，仍能從事騎乘機車
    、跳躍玩樂、出門旅遊、朋友聚會及打工工作等活動，堪認
    原告應無因系爭事故所致之傷害致勞動能力減損，是原告請
    求被告賠償勞動能力減損之損失，亦屬無據。　
  4.精神慰撫金部分：
　　按不法侵害他人之身體、健康、名譽或自由者，被害人雖非
    財產上之損害，亦得請求賠償相當之金額，民法第195條第1
    項前段定有明文。次按慰藉金核給之標準固與財產上損害之
    計算不同，然非不可斟酌雙方身分資力與加害程度，及其他
    各種情形核定相當之數額（最高法院51年台上字第223 號判
    決意旨參照）。查原告因系爭事故受有系爭傷害，並因此就
    醫門診及住院治療，其精神上受有痛苦，應堪認定，則其請
    求被告賠償非財產上損害，洵屬有據。又原告國中畢業，系
    爭事故前擔任鐵工，月收入約24,000元，107年申報所得為1
    64,690元，名下無財產；被告大學畢業，從事業務工作，平
    均月收入約30,000元，107年申報所得為349,496元，名下有
    不動產2筆、汽車1部、投資6筆，財產總額為1,893,510元，
    業據兩造分別陳明，並有兩造稅務電子閘門財產所得調件明
    細表附卷可參（見本院卷第55、62頁及審訴卷證物存置袋）
    。本院審酌前述兩造之教育程度、身分、社會地位、經濟狀
    況及原告所受傷害程度、生活所受影響等一切情狀，認為原
    告請求被告賠償精神慰撫金，應以100,000元為適當。
  5.按保險人依本法規定所為之保險給付，視為被保險人損害賠
    償金額之一部分；被保險人受賠償請求時，得扣除之。強制
    汽車責任保險法第32條定有明文，從而，保險人所給付受益
    人之保險金，可視為被保險人或加害人所負損害賠償金額之
    一部分，受害人倘已自保險金獲得滿足，自不得又對被保險
    人或加害人再事請求（最高法院90年度台上字第825 號判決
    意旨參照）。查原告已領取強制汽車責任險保險金50,938元
    一節，為兩造所不爭執，並有原告提出匯入理賠金之存摺節
    本可佐（本院卷第72頁），則原告所得請求被告賠償之金額
    ，應扣除已領取之保險金50,938元。
  6.準此，原告得依前揭規定，請求被告賠償之損害金額應為67
    ,154元（計算式：醫療費用10,830元＋無法工作之損失7,262
    元＋精神慰撫金100,000元－50,938元＝67,154元）。
六、綜上所述，原告依侵權行為法律關係請求被告給付原告67,1
    54元，及自起訴狀繕本送達之翌日即108年9月21日起至清償
    日止，按週年利率5%計算之利息，為有理由，應予准許；逾
    此範圍之請求，則無理由，應予駁回。本件原告勝訴部分，
    金額未逾500,000元，依民事訴訟法第389條第1項第5款規定
    ，應依職權宣告假執行，並基於衡平，依職權酌定相當之擔
    保金額，准許被告預供擔保後，得免為假執行。至原告敗訴
    部分，其假執行之聲請已失去依據，應併予駁回。
七、本件事證已臻明確，兩造其餘攻擊防禦方法及所提證據，經
    本院斟酌後，認為均不足以影響本判決之結果，因此不逐一
    論列，併予敘明。
八、本件原告係於刑事訴訟程序附帶提起民事訴訟，經本院刑事
    庭裁定移送前來，依刑事訴訟法第504條第2項規定，毋庸繳
    納裁判費，然因原告於本件審理中曾聲請調查證據而支出訴
    訟費用，故另為訴訟費用負擔之諭知。
九、據上論結，本件原告之訴為一部有理由、一部無理由，依民
    事訴訟法第79條、第389條第1項第5款、第392條第2項，判
    決如主文。
中　　華　　民　　國　 111　　年　　 4  　月　　28　　日
                  民事第一庭  法　官  陳景裕
以上正本係照原本作成。
如對本判決上訴，須於判決送達後20日內向本院提出上訴狀。如
委任律師提起上訴者，應一併繳納上訴審裁判費。
中　　華　　民　　國　 111　　年　　 4　　月　　28　　日
                              書記官　黃國忠
附表：醫療費用（新臺幣）
編號 日期 金額 就診醫院及科別 醫療項目 備註 1 107年7月11日 540元 高雄長庚紀念醫院精神科 門診 與系爭事故無相當因果關係。 2 107年8月7日 490元 高雄長庚紀念醫院精神科 門診  3 107年9月5日 560元 高雄長庚紀念醫院精神科 門診  4 107年10月3日 560元 高雄長庚紀念醫院精神科 門診  5 107年10月31日 560元 高雄長庚紀念醫院精神科 門診  6 107年11月28日 710元 高雄長庚紀念醫院精神科 門診  7 107年12月26日 490元 高雄長庚紀念醫院精神科 門診  8 108年1月23日 490元 高雄長庚紀念醫院精神科 門診  9 108年2月20日 490元 高雄長庚紀念醫院精神科 門診  10 108年3月20日 490元 高雄長庚紀念醫院精神科 門診  11 108年4月17日 490元 高雄長庚紀念醫院精神科 門診  12 108年5月15日 490元 高雄長庚紀念醫院精神科 門診  13 107年6月29日 216元 營新醫院眼科 門診  14 107年6月28日 180元 營新醫院外科（一） 門診 合計10,830元。 15 107年7月3日 9,758元 營新醫院外科（一） 住院  16 107年6月23日 462元 建仁醫院急診 急診  17 107年6月25日 430元 建仁醫院外科 門診